【裁判字號】    96,監,391
【裁判日期】    970118
【裁判案由】    選定禁治產人監護人
【裁判全文】
臺灣板橋地方法院民事裁定               96年度監字第391號
聲  請  人  甲○○
利害關係人  褚  沛
            乙○○
上列聲請人聲請選定禁治產人褚金灶之監護人事件，本院裁定如
下：
    主    文
選定甲○○（男、民國○○年○ 月○ 日生、身分證統一編號：Ｚ00
0000000 號）為禁治產人褚金灶之監護人。
程序費用由聲請人負擔。
    理    由
一、本件聲請意旨略以：
（一）聲請人甲○○為褚金灶之子，聲請人之母即褚金灶之配偶
      乙○○前曾具狀向本院聲請宣告褚金灶為禁治產人，業經
      本院以85年度禁字第79號裁定宣告褚金灶為禁治產人，而
      褚金灶目前居住在台北縣泰山鄉○○街9 號之家中療養，
      相關照顧事宜及費用支出皆由聲請人負擔，且聲請人現經
      營便利商店，每月收入約新台幣10萬元左右，大部分收入
      均用於照顧禁治產人褚金灶及其父母，聲請人應可擔任禁
      治產人褚金灶之監護人，以便照顧禁治產人褚金灶及代為
      處理相關事宜。
（二）禁治產人褚金灶現任之法定監護人即其配偶乙○○長期在
      台中經營餐廳，因相隔兩地而無法親自照顧禁治產人褚金
      灶，近期又因欲至大陸地區廣東省惠州市經營餐廳，未來
      將更缺乏時間與能力照顧禁治產人褚金灶，而欲辭任其法
      定監護人之職務，另禁治產人褚金灶之父褚沛則因年歲已
      高而患有重聽，其母亦患有風濕，身體狀況不佳，日前更
      因腳部骨折而住院治療，是禁治產人褚金灶雖有民法第11
      11條第1 項所規定之法定監護人，然均無法行使其等之職
      務，且無法定親屬會議會員，致無從依民法第1111條所定
      聲請由法院徵求親屬會議之意見選定禁治產人褚金灶之監
      護人，為此依民法第1132條第2 項之規定，就該依法應經
      法院徵求親屬會議之意見選定監護人之事項，聲請法院處
      理，選定聲請人為禁治產人褚金灶之監護人等語。
二、按禁治產人之監護人，依下列順序定之：一、配偶。二、父
    母。三、與禁治產人同居之祖父母。四、家長。五、後死之
    父或母以遺囑指定之人。不能依前項規定定其監護人時，由
    法院徵求親屬會議之意見選定之，民法第1111條定有明文。
    依上開規定，於禁治產人無法定順序之監護人時，得由法院
    依聲請就適當之人選定為監護人。惟親屬會議不能召開或召
    開有困難時，依法應經親屬會議之事項，由有召集權人聲請
    法院處理之，民法第1132條第2 項另定有明文。
三、經查：
（一）聲請人主張其為褚金灶之子，聲請人之母即褚金灶之配偶
      乙○○前曾具狀向本院聲請宣告褚金灶為禁治產人後，業
      經本院以85年度禁字第79號裁定宣告褚金灶為禁治產人等
      情，業據聲請人提出戶籍謄本1 件為證，並有本院85年度
      禁字第79號民事裁定影本1 件在卷可稽，復經本院依職權
      調閱該禁治產事件卷宗查明無訛，自應認為真實。
（二）聲請人主張禁治產人褚金灶現任之監護人即其配偶乙○○
      長期在台中經營餐廳，因相隔兩地而無法親自照顧禁治產
      人褚金灶，近期內又欲至大陸地區廣東省惠州市經營餐廳
      ，未來將更缺乏時間與能力照顧禁治產人褚金灶，而須辭
      任褚金灶監護人之職務，另禁治產人之父褚沛則因年歲已
      高，且患有重聽，其母亦患有風濕，身體狀況不佳，日前
      更因腳部骨折而住院治療，是禁治產人褚金灶雖有民法第
      1111條第1 項所規定之法定監護人，然已事實上均無法行
      使其等之職務，且無法定親屬會議會員，致無從依民法第
      1111條所定聲請由法院徵求親屬會議之意見選定禁治產人
      褚金灶之監護人等情，業經關係人即禁治產人褚金灶之配
      偶乙○○及禁治產人褚金灶之父褚沛到庭陳明屬實，而關
      係人乙○○於本院審理時亦到庭陳稱：「（問：你是否向
      本院辭任褚金灶監護人之職務？）是，因我本來在台中經
      營餐廳，長期以來沒有辦法親自照顧褚金灶，相隔兩地，
      路途遙遠，且我打算最近要到大陸廣東惠州市經營餐廳，
      沒有時間與能力照顧褚金灶。」等語（以上均參見本院96
      年12月31日非訟事件筆錄），且經本院當庭諭知准關係人
      乙○○辭任禁治產人褚金灶之監護人職務，堪信聲請人此
      部份之主張為真實。
（三）聲請人主張褚金灶目前居住在台北縣泰山鄉○○街9 號之
      家中療養，平日皆由聲請人負責照顧事宜，並支出相關費
      用之事實，業經關係人即禁治產人褚金灶之配偶乙○○及
      禁治產人褚金灶之父褚沛於本院審理時證述明確（參見上
      開筆錄），且聲請人之母即禁治產人之配偶乙○○前確具
      狀向本院聲請宣告褚金灶為禁治產人後，復至本院應訊接
      受調查，並繳交禁治產鑑定費用，此亦經本院依職權調取
      該禁治產事件卷宗查閱屬實，足認聲請人主張之事實，堪
      信為真實。
四、按禁治產人之監護人為受監護人之利益，應按受監護人之財
    產狀況，護養療治其身體，民法第1112條定有明文。本件聲
    請人既為禁治產人褚金灶之子，並有意願擔任禁治產人褚金
    灶之監護人，且依卷附聲請人提出之台北縣政府營利事業登
    記證影本、有限公司變更登記表影本、財政部台灣省北區國
    稅局95年度綜合所得稅各類所得資料清單各1 件以觀，聲請
    人有固定之職業收入及相當之經濟能力，而禁治產人褚金灶
    平日均由聲請人負責照顧事宜，本院審酌此等情狀，認聲請
    人應有監護禁治產人褚金灶之能力，並適於任之，由聲請人
    任監護人，符合禁治產人褚金灶之最佳利益。從而，聲請人
    聲請本院選定聲請人本人為禁治產人褚金灶之監護人，洵屬
    正當，應予准許。
五、依非訟事件法第21條第1 項前段，裁定如主文。
中    華    民    國    97    年    1     月    18    日
                  家事法庭  法  官  郭光興
以上正本係照原本作成。
如對本裁定抗告須於裁定送達後十日內向本院提出抗告狀，並應
繳納抗告費新臺幣1,000 元。
中    華    民    國    97    年    1     月    21    日
                            書記官  簡維萍


司法院資訊處製作；財團法人民間司法改革基金會備份。
